【裁判字號】    98,交聲,1309
【裁判日期】    990129
【裁判案由】    聲明異議
【裁判全文】
臺灣臺南地方法院交通事件裁定    98年度交聲字第1309號
移送機關    交通部公路總局嘉義區監理所麻豆監理站
異議人即
受處分人    甲○○
上列受處分人因違反道路交通管理處罰條例案件，對於交通部公
路總局嘉義區監理所麻豆監理站民國98年9月30日所為之裁決處
分（處分案號：麻監裁罰字第裁75-MM0000000號），聲明異議，
本院裁定如下：
    主  文
異議駁回。
    理  由
一、原處分意旨略以：異議人即受處分人甲○○（下稱異議人）
    駕駛牌照號碼9629-HW號自用一般小客車，於民國（下同）
    98年8月9日14時07分，在178線與國3道南下匝道口之交岔路
    口，因駕駛行經有燈光號誌管制之交岔路口闖紅燈，遭警逕
    行製單舉發，嗣經交通部公路總局嘉義區監理所麻豆監理站
    （下稱移送機關）依道路交通管理處罰條例第53條第1項及
    第63條第1項第3款（原裁決書漏載第1項第3款）等規定，裁
    處罰鍰新台幣2,700元，並記違規點數3點。
二、本件聲明異議意旨略以：異議人住在台南縣官田鄉渡頭村，
    違規當日因家中遭逢水災，因家中父母年事已高，且行動不
    便，欲趕回家中救災，故不慎違規，為此，聲明異議，請求
    撤銷原處分等語。
三、按汽車駕駛人，行經有燈光號誌管制之交岔路口闖紅燈者，
    處以新臺幣1千8百元以上5千4百元以下罰鍰；並記違規點數
    3點；道路交通管理條例第53條第1項及第63條第1項第3款分
    別定有明文。
四、經查：
  (一)異議人遭警舉發，於上開時、地，駕駛牌照號碼9629-HW號
    自用一般小客車，在178線與國3道南下匝道口之交岔路口，
    有闖紅燈之違規行為，有台南縣警察局98年8月22日南縣警
    交字第MM0000000號舉發違反道路交通管理事件通知單1份附
    卷可稽，並有台南縣警察局98年10月28日南縣警交字第0980
    044806號函檢送舉發照片2幀附卷可稽，且異議人亦不否認
    ，故此部分事實當可認定。
  (二)惟異議人辯稱適逢水災，因急於救災故不慎違規云云。按因
    避免自己或他人生命、身體、自由、名譽或財產之緊急危難
    而出於不得已之行為，不予處罰。但避難行為過當者，得減
    輕或免除其處罰，行政罰法第13條固有明文，然該條所稱之
    緊急避難，其要件包括須客觀上有緊急危難狀態存在，且所
    為之避難行為，須與目的相當且採取損害最小之方式為之，
    亦即仍須符合比例原則。查，異議人雖主張違規當時因遭逢
    嚴重水災，為避免自己或他人生命、身體或財產之緊急危難
    而違規闖越紅燈，並提出村長出具之淹水證明書1份為依據
    ，然縱異議人當時駕車欲趕回之目的地「台南縣官田鄉渡頭
    村9鄰66號之1」有淹水之事實，異議人可以以尋求相關機關
    協助救災之方式代之，但卻捨此不為，反而以在「178線與
    國3道南下匝道口之交岔路口」闖越紅燈之方式為避險之方
    法，難認其所為之方法係出於不得已之行為。況異議人駕
    駛車輛行駛於道路，自應有遵守該道路交通標誌、標線、號
    誌指示之義務，以維護交通秩序、確保行車安全；禁止駕駛
    人闖越交岔路口之紅燈號誌，係為防止車輛在交岔路口處發
    生碰撞，旨在保護駕駛人本身及其他參與道路交通者之生命
    、身體安全，其保護法益至關重大。於颱風期間，用路人因
    雨勢龐大而影響視線，交通狀況本較諸平常更易陷入混亂，
    若交通號誌不能發揮其作用，則路口發生碰撞風險則將更加
    提升，故用路人應提高其注意義務外，更應嚴守交通號誌之
    指示，除非發生現時之緊急、危難之情狀，自不能將下雨作
    為闖越紅燈之卸責理由，否則將致生水災期間更大之紊亂及
    風險，因此，異議人於本件違規行為發生時心理上或有不安
    之情形，惟難認其採取闖紅燈之方法符合緊急避難之要件；
    從而，異議人欲主張緊急避難而免除本件交通違規之罰責，
    並非可採。
五、綜上所述，異議人於前揭時、地，有駕車闖紅燈之違規事實
    ，應堪認定，且無阻卻違法事由之存在，則移送機關據以援
    引道路交通管理處罰條例第53條第1項、第63條第1項第3款
    及違反道路交通管理事件統一裁罰基準表等規定，裁處異議
    人罰鍰新台幣2,700元，並記違規點數3點，核無違誤或不當
    。從而，本件異議為無理由，應予駁回。
六、據上論斷，應依道路交通管理處罰條例第87條第2項、道路
    交通案件處理辦法第19條，裁定如主文。
中    華    民    國    99    年    1     月    29    日
                     交通法庭   法  官   陳淑勤
以上正本證明與原本無異。
如不服本裁定，應於送達後5日內，向本院提出抗告狀。
                                書記官   謝國欽
中    華    民    國    98    年    1     月    30    日

司法院資訊處製作；財團法人民間司法改革基金會備份。
